【裁判字號】    89,訴,39
【裁判日期】    890516
【裁判案由】    侵權行為損害賠償
【裁判全文】
臺灣臺南地方法院民事判決  八十九年訴字第三十九號
    原        告  丙○○
    兼訴訟代理人  乙○○
    被      告  甲○○
    訴訟代理人  許安德利律師
                許世律師
右當事人間，請求侵權行為損害賠償事件，本判決如左：
    主    文
原告之訴及假執行之聲請均駁回。
訴訟費用由原告負擔。
    事    實
甲、原告方面：
一、聲明：
（一）被告應給付原告丙○○新台幣（下同）二萬元、原告乙○○八十九萬九千零三
      十六元，及均自起訴狀繕本送達之翌日起至清償日止，按週年利率百分之五計
      算之利息。
（二）願供擔保，請准宣告假執行。
二、陳述：
（一）原告係被害人郭哲甫之父母，緣被告於民國八十七年三月十五日上午十一時十
      分許駕駛車牌號碼ＸＣ─六七三０號自用小客車，在台南市○○路七二號前，
      車頭向西行駛出邊線欲迴轉時，應注意起步前應顯示方向燈，注意前後左右有
      無障礙或車輛行人，並應讓行進中之車輛行人優先通行，及劃有雙黃線之路段
      ，禁止雙向跨越或迴轉，且無不能注意之情事，竟突然由路邊駛出，欲迴車至
      對向由東向西之車道，適值郭哲甫騎腳踏車由同向自後駛來，在被告車之右前
      輪附近，閃避不及，被告遂擦撞及郭哲甫之腳踏車，並拖行至對向車道六點九
      公尺，造成郭哲甫受有左股骨骨折之傷害。
（二）郭哲甫受傷住院，原告丙○○請假照顧郭哲甫，薪資所得減少，受有損失新台
      幣（下同）二萬元；原告乙○○辭去工作，欲以二年的時間照顧郭哲甫，以八
      十六年度之薪資所得為準乘以二，受有損失八十九萬九千零三十六元，爰依民
      法第一百九十三條第一項之規定，訴請被告應給付原告丙○○二萬元、原告乙
      ○○八十九萬九千零三十六元，暨其法定利息。
三、證據：提出診斷證明書一紙、離職證明書一紙、各類所得扣繳暨免扣繳憑單一紙
    、員工請假卡二紙、本院八十七年度交易字第二一九號刑事判決、證明書一紙（
    以上均影本）為證。
乙、被告方面：
一、聲明：原告之訴駁回。
二、陳述：
（一）本件直接被害人為原告之子郭哲甫，原告雖據其所稱受有請假及辭去工作之損
      害，惟渠等充其量僅為間接被害人，其損害與被告之侵權行為間顯無因果關係
      存在，原告並非民法第一百九十三條所指身體或健康受不法侵害之直接被害人
      。
（二）關於間接被害人得請求賠償之特例，民法第一百九十二條第一項定有明文，其
      請求權人限於支出殯葬費之人，亦即須在被害人死亡之情形下始得為之，本件
      侵權行為之直接被害人郭哲甫並未因被告之行為導致死亡之結果，且原告所請
      求之費用項目亦與法律規定不符。
（三）本件被告所負侵權行為損害賠償之範圍，自應以原告所受損害係肇因於被告之
      行為，並損害與行為間有相當因果關係為限，而本件被告應負侵權責任之原因
      係不法侵害原告之子郭哲甫之權利之行為，即車禍肇事行為，故請求權人乃原
      告之子郭哲甫，而非原告。被告應負損害賠償範圍應係郭哲甫之權利損害部分
      ，非原告請假、辭去工作之損害，因原告請假及辭去工作之損害與被告之行為
      間，並無侵權行為法上相當因果關係的存在，蓋侵權行為受害人之父母非通常
      即生請假及喪失工作之損害，亦即並不該當有此行為，通常即足生此種損害之
      要件。被告對原告請假及辭去工作之損害亦無過失可言，被告係對原告之子郭
      哲甫因車禍之損害有過失（不當駕駛行為），對原告請假及辭去工作之損害，
      並無是否有過失之問題，因渠等僅係間接被害人，並無相當因果關係存在。
（四）原告乙○○係因服務滿二十五年聲請退休，並非以看護其子為主要原因，由其
      子郭哲甫出院期間為八十七年三月二十八日，而原告乙○○之退休日期為八十
      七年八月三十一日，其間相差五個月有餘，且縱原告之離職係為照顧其子，則
      所得請求之項目應是看護費用，非辭去工作之損害，而看護費用之請求權人為
      其子郭哲甫，且已在鈞院另案起訴請求中。
（五）再參以成大醫院覆鈞院（八九）成附醫骨字第０四００號函說明：「五、民國
      八十八年六月九日診斷書所記載行動不便需他人照顧，一方面是換藥，一方面
      是上下學需家人接送．．．因此可以說，骨折後五個月，始可自行行動，無需
      他人照顧」。原告之子郭哲甫於骨折後五個月已可自行行動無需他人照顧，原
      告乙○○稱辭去工作照顧其子顯與事實不符，蓋其辭去工作之時，正好為前述
      成大醫院函所稱之可自行行動無需他人照顧之時，已無看護之必要。
（六）至於原告丙○○主張其請假損失，並未舉證證明其請假受有如何之損失，且由
      其提出之請假卡，大部分看不出因何事請假，原告丙○○未盡舉證之責，至為
      顯然。
丙、本院依職權調閱本院八十七年度交易字第二一九號刑事卷宗及函國立成功大學醫
    學院附設醫院查詢郭哲甫傷後復原及照護情形。
      理      由
一、原告主張被告於八十七年三月十五日上午十一時十分許駕駛自用小客車，在台南
    市○○路七二號前，車頭向西行駛出邊線欲迴轉時，應注意起步前應顯示方向燈
    ，注意前後左右有無障礙或車輛行人，並應讓行進中之車輛行人優先通行，及該
    處係劃有雙黃線之路段，禁止雙向迴轉，且依當時情形，並無不能注意之情事，
    竟疏未注意，突然由路邊駛出，欲迴車至對向由東向西之車道，適值原告之子郭
    哲甫騎腳踏車由同向自後駛來，在被告車之右前輪附近，閃避不及，被告遂擦撞
    及郭哲甫之腳踏車，並拖行至對向車道六點九公尺，造成郭哲甫受有左股骨骨折
    之傷害，原告丙○○請假照顧郭哲甫，薪資所得減少，受有損失二萬元；原告乙
    ○○辭去工作，受有損失八十九萬九千零三十六元，為此依民法第一百九十三條
    第一項之規定，訴請被告應給付原告丙○○二萬元、原告乙○○八十九萬九千零
    三十六元，暨其法定利息等情。被告則以本件直接被害人為原告之子郭哲甫，原
    告雖據其所稱受有請假及辭去工作之損害，惟渠等充其量僅為間接被害人，其損
    害與被告之侵權行為間顯無因果關係存在，原告並非民法第一百九十三條所指身
    體或健康受不法侵害之直接被害人。被告對原告請假及辭去工作之損害亦無過失
    可言，被告係對原告之子郭哲甫因車禍之損害有過失（不當駕駛行為），對原告
    請假及辭去工作之損害，並無是否有過失之問題，原告乙○○係因服務滿二十五
    年聲請退休，並非以看護其子為主要原因，且縱原告之離職係為照顧其子，則所
    得請求之項目應是看護費用，非辭去工作之損害，而看護費用之請求權人為其子
    郭哲甫，且原告之子郭哲甫於骨折後五個月已可自行行動無需他人照顧，原告乙
    ○○稱辭去工作照顧其子顯與事實不符，又原告丙○○主張其請假損失，並未舉
    證證明其請假受有如何之損失，且由其提出之請假卡，大部分看不出因何事請假
    ，原告丙○○未盡舉證之責，原告之請求顯無理由等語置辯。
二、原告主張被告應注意起步前應顯示方向燈及前後左右有無障礙或車輛行人，並應
    讓行進中之車輛行人優先通行，及該處係劃有雙黃線之路段，禁止雙向迴轉，竟
    疏未注意，駕車擦撞郭哲甫，造成郭哲甫受有左股骨骨折之傷害等情，為兩造所
    不爭，並有原告提出之診斷證明書一紙及本院八十七年度交易字第二一九號刑事
    判決一份為證。復經本院依職權調取本院八十七年度交易字第二一九號刑事卷宗
    核閱無誤，則原告此部分主張之事實，應堪採信。是以本件所應審酌者乃在於原
    告是否為民法第一百九十三條第一項所定損害賠償之權利人。
三、按不法侵害他人之身體或健康者，對於被害人因此喪失或減少勞動能力，或增加
    生活上之需要時，應負損害賠償責任，民法第一百九十三條第一項定有明文；次
    按損害賠償之權利人原則上為被害人或其繼承人，但不法侵害他人致死者，因民
    法第一百九十二條及第一百九十四條有特別規定，支出殯葬費之人、被害人對於
    其負有法定扶養義務之第三人及被害人之父、母、子女及配偶亦享有損害賠償請
    求權。查本件原告係依民法第一百九十三條第一項之規定請求損害賠償，依該條
    請求損害賠償之權利人應限於遭不法侵害身體或健康之被害人，被告因駕駛車輛
    過失傷害原告之子郭哲甫，被害人係郭哲甫，原告既非「遭不法侵害身體或健康
    之被害人」，其依民法第一百九十三條第一項之規定請求被告給付原告丙○○二
    萬元、原告乙○○八十九萬九千零三十六元，暨其法定利息，於法尚有未合，應
    予駁回。
四、原告之訴既經駁回，其假執行之聲請，已失所附麗，應予駁回。
五、本件事證已臻明確，兩造其餘主張及舉證，與判決結果不生影響，不另論述，附
    此敘明
六、結論：本件原告之訴為無理由，依民事訴訟法第七十八條、第八十五條第一項前
    段，判決如主文。
中      華      民      國    八十九    年      五      月     十六     日
                                臺灣臺南地法院民事第一庭
~B法      官  黃瑪玲
右為正本係照原本作成。
如對本判決上訴須於判決送達後二十日內向本院提出上訴狀（繳納上訴費，並依對造
人數提出繕本）。
中      華      民      國    八十九    年      五      月     十七     日
~B法院書記官  黃傳鈞


司法院資訊處製作；財團法人民間司法改革基金會備份。
